【裁判字號】    96,訴,2918
【裁判日期】    970327
【裁判案由】    毒品危害防制條例
【裁判全文】
臺灣板橋地方法院刑事判決              96年度訴字第2918號
公  訴  人  臺灣板橋地方法院檢察署檢察官
被      告  甲○○
                    （現於臺灣臺北看守所）
上列被告因違反毒品危害防制條例案件，經檢察官提起公訴（96
年度毒偵字第5041號），因被告於本院準備程序中為有罪之陳述
，本院告知被告簡式審判程序之旨，並聽取當事人之意見後，經
合議庭裁定由受命法官獨任以簡式審判程序審理，判決如下：
    主  文
甲○○施用第一級毒品，累犯，處有期徒刑壹年。
扣案海洛因壹包外包裝沒收，其內之第一級毒品海洛因（淨重零
點零玖公克）沒收銷燬。
    事  實
一、甲○○前因施用毒品案件，經臺灣臺北地方法院以九十年度
    毒聲字第五九○號裁定送觀察、勒戒後，因認有繼續施用毒
    品之傾向，經同法院以九十年度毒聲字第一七○四號裁定令
    入戒治處所施以強制戒治，嗣於民國九十一年三月八日停止
    戒治付保護管束，於九十一年七月二十五日戒治期滿，並由
    臺灣臺北地方法院檢察署檢察官於九十一年十一月十九日以
    九十一年度戒毒偵字第一八七號為不起訴處分確定。又因妨
    害自由案件，經同法院以九十年度訴字第四六七號刑事判決
    判處有期徒刑六月，如易科罰金以銀元三百元折算一日，嗣
    經臺灣高等法院以九十一年度上訴字第一五六○號駁回上訴
    ，復經最高法院以九十二年度台上字第一一○五號判決駁回
    上訴，於九十一年十月七日判決確定，並於九十三年五月六
    日縮刑期滿執行完畢（致使本件構成累犯）。詎甲○○猶不
    知悔改，竟又基於施用第一級毒品海洛因及第二級毒品甲基
    安非他命（起訴書誤載為安非他命，以下均同）之犯意，於
    上開強制戒治執行完畢後，五年內之九十六年五月十四日晚
    上九時許在臺北縣板橋市○○○路租屋處，以將海洛因及甲
    基安非他命混和置入吸食器內以火燒烤吸食之方式，同時施
    用第一級毒品海洛因及第二級毒品甲基安非他命一次（起訴
    書載為於九十六年五月十五日為警採尿回溯前二十六及九十
    六小時內之某時，在不詳處所，分別施用海洛因及安非他命
    ）。嗣於九十六年五月十五日下午七時許在臺北縣板橋市○
    ○○路、中興街口為警查獲，並扣得海洛因一包（淨重零點
    零九公克），復經警採集其尿液送驗而偵悉上情。
二、案經臺北縣政府警察局大安分局報告臺灣板橋地方法院檢察
    署檢察官偵查起訴。因甲○○於本院準備程序中為有罪之陳
    述，經本院合議庭裁定以簡式審判程序審理。
    理  由
一、前揭事實業據被告甲○○於本院準備程序中自白不諱，且查
    ：
（一）被告經採尿送驗結果，係呈嗎啡及甲基安非他命陽性反應
      ，此有台灣尖端先進生技醫藥股份有限公司九十六年五月
      二十三日濫用藥物檢驗報告、尿液檢體委驗單各一份在卷
      可稽（見偵查卷第四十七頁、第四十八頁）。
（二）又海洛因施用入人體後水解還原成嗎啡，再循嗎啡之代謝
      方式排出體外，業據行政院衛生署藥物食品檢驗局以七三
      藥檢壹字第○三○二二一號函說明綦詳，且尿液中能否驗
      出嗎啡陽性反應，與其投與量、投與途徑、採尿時間、個
      人體質及檢測方法之靈敏度有關，國外曾有文獻報導注射
      六毫克之海洛因鹽酸鹽，其代謝物嗎啡之平均可檢出時限
      約為二十六小時，亦經行政院衛生署藥物食品檢驗局於八
      十一年九月八日以（八一）藥檢壹字第八一一四八八五號
      函釋明在案。
（三）甲基安非他命經口服投與後，約百分之七十於二十四小時
      內自尿中排出，約百分之九十於九十六小時內自尿中排出
      ，由於目前國內尿液中甲基安非他命之檢驗僅為鑑定其是
      否呈陽性反應，尚未定其含量，且甲基安非他命成分之檢
      出與其投與方式、投與量、個人體質、採尿時間與檢測儀
      器之精密度等諸多因素有關，因此僅憑尿液中呈甲基安非
      他命陽性反應，並無法確實推算吸食時間距採集時間之長
      短，惟依上述資料推斷，最長可能不會超過四日即九十六
      小時，此經行政院衛生署藥物食品檢驗局於八十一年二月
      八日以（八一）藥檢壹字第○○一一五六號函釋明在案。
      前揭尿液檢驗報告載明係以GC/MS（即氣相層析質譜儀分
      析法）方法作為確認檢驗之方式，而該方法之原理係檢品
      經氣化後，通過層析管分離純化，再將純化後之成分循序
      送入質譜儀做個別鑑定。因質譜儀所測定之圖譜，在化學
      上被公認具有指紋特性，故可據以完全判定該檢品係為何
      種化合物。是以氣相層析質譜儀（GC/MS）作藥物及其代
      謝產物之定性及定量分析，幾乎不會有偽陽性反應產生，
      此經台北榮民總醫院於八十三年四月七日以八三北總內字
      第三○五九號函釋明在案。
（四）甲基安非他命或海洛因大多分開使用，惟於下列情況會有
      混用：１、有些海洛因使用者喜好加入甲基安非他命以增
      加其舒暢感覺；２、原先使用甲基安非他命者開始嘗試使
      用海洛因時；３、有些海洛因成癮者偶而會施用安非他命
      來消除海洛因戒斷時出現之不舒服症狀；４、有些海洛因
      販毒者加入甲基安非他命以增加其重量。這兩種藥物同時
      施用不會引起排斥，甚至在欣快感方面有被加強的可能。
      此有行政院國軍退除役官兵輔導委員會臺北榮民總醫院於
      九十三年五月十一日以北總內字第○九三○○二三三七二
      號函影本在卷可佐。是被告所稱：將甲基安非他命和海洛
      因同時混合置入吸食器內以火燒烤後併行施用等語，尚非
      無據。準上，被告之尿液經以氣相層析質譜儀分析法檢驗
      ，既係呈嗎啡及甲基安非他命陽性反應，顯見被告應有在
      前揭犯罪時間同時施用第一級毒品海洛因及第二級毒品甲
      基安非他命之行為甚明。
（五）扣案之第一級毒品海洛因一包送驗結果，確係第一級毒品
      海洛因（淨重零點零九公克），此有法務部調查局九十六
      年六月五日調科壹字第○九六二三○四九○五○號鑑定書
      （見偵查卷第四十九頁）一紙在卷足憑，應認上開扣案毒
      品確係海洛因無誤。
（六）被告前因施用毒品案件，經臺灣臺北地方法院以九十年度
      毒聲字第五九○號裁定送觀察、勒戒後，因認有繼續施用
      毒品之傾向，經同法院以九十年度毒聲字第一七○四號裁
      定令入戒治處所施以強制戒治，嗣於九十一年三月八日停
      止戒治付保護管束，於九十一年七月二十五日戒治期滿，
      並由臺灣臺北地方法院檢察署檢察官於九十一年十一月十
      九日以九十一年度戒毒偵字第一八七號為不起訴處分確定
      ，有臺灣高等法院被告前案紀錄表一份在卷可按，是被告
      於前揭強制戒治期滿後，五年內再犯本件施用第一級毒品
      海洛因，事證明確，其犯行堪以認定，應予依法論科。
二、查海洛因、甲基安非他命分屬毒品危害防制條例第二條第二
    項第一款所規定之第一級毒品及同條項第二款所規定之第二
    級毒品，核被告所為，係犯毒品危害防制條例第十條第一項
    施用第一級毒品罪及同條第二項施用第二級毒品罪。被告持
    有毒品，復進而施用，其持有毒品之低度行為，為施用毒品
    之高度行為所吸收，均不另論罪。被告同時施用第一級毒品
    海洛因及第二級毒品甲基安非他命，係以一行為同時觸犯上
    開二罪，為想像競合犯，依刑法第五十五條之規定，應從重
    依施用第一級毒品罪論處。公訴意旨認上開二罪應分論併罰
    ，容有誤會。又被告前因妨害自由案件，經同法院以九十年
    度訴字第四六七號刑事判決判處有期徒刑六月，如易科罰金
    以銀元三百元折算一日，嗣經臺灣高等法院以九十一年度上
    訴字第一五六○號駁回上訴，復經最高法院以九十二年度台
    上字第一一○五號判決駁回上訴，於九十一年十月七日判決
    確定，並於九十三年五月六日縮刑期滿執行完畢，此有臺灣
    高等法院被告前案紀錄表在卷足憑。其受有期徒刑執行完畢
    ，於五年內故意再犯本件最重本刑為有期徒刑以上之罪，為
    累犯，應依刑法第四十七條第一項規定，加重其刑。爰審酌
    被告施用毒品，足以戕害其身心，滋生其他犯罪，惡化治安
    ，嚴重損及公益，且被告前曾犯施用毒品罪，業經強制戒治
    完畢，仍未戒斷其施用毒品之惡習，竟再為本件施用毒品犯
    行，顯見其不思悔改，及其犯後坦承犯行，而其施用毒品行
    為於本質上係屬自我戕害行為，反社會性之程度應屬較低等
    一切情狀，量處如主文所示之刑，以資懲儆。
三、扣案海洛因一包其內之海洛因（淨重零點零九公克）屬第一
    級毒品，且係本件查獲之毒品，不問屬於犯人與否，爰依毒
    品危害防制條例第十八條第一項前段規定，併予宣告沒收銷
    燬（惟鑑驗耗罄之毒品既已滅失，自毋庸宣告沒收銷燬），
    又扣案之海洛因一包之外包裝為被告所有，用以包裹毒品海
    洛因，防其裸露、潮濕，便於攜帶，並供本件施用毒品所用
    或預備之用，此據被告於本院審理時供明在卷，爰依刑法第
    三十八條第一項第二款規定，併予宣告沒收。
據上論斷，應依刑事訴訟法第二百七十三條之一第一項、第二百
九十九條第一項前段，毒品危害防制條例第十條第一項、第二項
、第二十三條第二項、第十八條第一項前段，刑法第十一條前段
、第四十七條第一項、第五十五條、第三十八條第一項第二款，
判決如主文。
本案經檢察官謝岳龍到庭執行職務。
中    華    民    國    97    年    3     月    27    日
                刑事第十五庭    法  官  劉  安  榕
以上正本證明與原本無異
如不服本判決，應於判決送達後10日內向本院提出上訴狀（應附
繕本），上訴於臺灣高等法院。
                                書記官  陳  盈  真
中    華    民    國    97    年    3     月    27    日
附錄本案論罪科刑法條全文：
毒品危害防制條例第10條
施用第一級毒品者，處六月以上五年以下有期徒刑。
施用第二級毒品者，處三年以下有期徒刑。


司法院資訊處製作；財團法人民間司法改革基金會備份。
